【裁判字號】    97,交聲,236
【裁判日期】    970829
【裁判案由】    違反道路交通管理處罰條例聲明異議
【裁判全文】
臺灣花蓮地方法院交通事件裁定         97年度交聲字第236號
原處分機關  交通部公路總局臺北區監理所花蓮監理站
異  議  人
即受處分人  甲○○
上列異議人即受處分人因違反道路交通管理處罰條例案件，對於
交通部公路總局臺北區監理所花蓮監理站民國97年8月6日花監違
字第裁44-P00000000號裁決聲明異議，本院裁定如下：
    主  文
原處分機關於甲○○酒精濃度超過規定標準，吊扣駕駛執照十二
個月之部分撤銷。
上開撤銷部分甲○○吊扣小型車普通駕駛執照十二個月。
    理  由
一、原處分意旨略以：本件異議人即受處分人甲○○於民國97年
    7月31日22時57分許，駕駛車牌號碼HQ-8465號自小客貨車，
    行經台11甲線1.5 公里處時，經花蓮縣警察局花蓮分局鳳林
    分局執勤員警攔停，並以呼氣酒精測試器對其測試結果，認
    其酒精濃度測定值為每公升0.32毫克，遂以受處分人有酒後
    駕車之違規行為為由，依違反道路交通管理處罰條例第35條
    第1項第1款之規定舉發，嗣受處分人於舉發通知單所載應到
    案日期前到案聽候裁決，經原處分機關調查結果，仍認受處
    分人確有「汽車駕駛人酒精濃度超過規定標準（0.25至 0.4
    ）」之違規行為，乃依道路交通管理處罰條例第35條第1 項
    第1款規定，於97年8月6日以花監違字第裁44-P00000000 號
    違反道路交通管理事件裁決書，裁罰受處分人罰鍰新臺幣19
    ,500元，並吊扣駕駛執照12月在案，並施以道安講習。
二、異議人於異議狀中坦承有飲酒後駕車並於上揭時、地遭查獲
    等情，惟陳稱：伊違規當時係駕駛自小客貨車，依法所受之
    處分應為限制駕駛自小客車之權利，伊持有之駕駛執照係屬
    多照合一之「聯結車職業駕駛執照」，並因持有該駕照，始
    得以駕駛吊車為業，若吊扣伊唯一持有之聯結車職業駕照，
    對伊工作權將造成極大損害，為此聲明異議等語。
三、按交通部94年9 月15日交路字第094051433 號函釋固認為領
    有駕駛執照之駕駛人，於無照駕駛不同級之車輛違反道路交
    通管理處罰條例第35條，應處以罰鍰及吊扣駕駛執照時，仍
    可吊扣其所持有之其他駕駛執照。惟按法官依據法律獨立審
    判，為憲法第80條所明定，且依司法院大法官會議釋字第13
    7號、216號解釋意旨，各機關依其職掌就有關法規為釋示之
    行政命令，法官於審判案件時，固可予以引用，但仍得依據
    法律，表示適當之不同見解，並不受其拘束，合先敘明。
四、又按汽車駕駛人駕駛汽車經測試檢定有酒精濃度超過規定標
    準者，處新臺幣15,000元以上60,000元以下罰鍰，並當場移
    置保管該汽車及吊扣其駕駛執照一年，道路交通管理處罰條
    例第35條固定有明文。然現行道路交通管理處罰條例第68條
    僅規定「汽車駕駛人，因違反本條例及道路交通安全規則之
    規定，受吊銷駕駛執照處分時，吊銷其持有各級車類之駕駛
    執照。」並未包括吊扣之情形。由立法沿革觀之，本條原規
    定受吊扣駕駛執照處分時，亦需一併吊扣駕駛人各級車類之
    駕駛執照，至94年12月14日修正本條時，則刪除吊扣部分之
    規定，足見立法者認為舊法將違規駕駛人所持有各級車類之
    駕駛執照一併吊扣或吊銷失之過於苛酷，影響人民工作及生
    活甚鉅。故依修正後規定，受吊扣駕駛執照處分時，不再吊
    其持有各級車類之駕駛執照，吊扣駕照之處分只需吊扣駕駛
    人違規時所駕駛車類之駕駛執照即可。況道路交通管理處罰
    條例第67條第6 項明文規定：「汽車駕駛人違反本條例規定
    ，應受吊扣駕駛執照處分，於汽車駕駛人係無駕駛執照駕車
    者，在所規定最長吊扣期間內，不得考領駕駛執照。」，是
    本條例就無駕駛執照者應受吊扣駕駛執照處分之情形，已設
    有處理之方式，自不得因違規人並無駕駛執照即任意吊扣其
    他種類車輛之駕照。異議人對上開違規事實及裁處罰鍰之處
    分並無意見，惟本件違規時異議人係駕駛自小客車，是依法
    所受之處分應為限制駕駛自小客車之權利，原處分機關逕依
    道路交通管理處罰條例第68條修正前之交通部相關函釋，吊
    扣異議人之駕駛執照，未明白標示吊扣駕駛人違規時所駕駛
    之駕駛執照種類，即有將異議人持有之普通大客車駕駛執照
    一併予以吊扣之虞，此舉顯然將剝奪異議人駕駛職業大客車
    之權利，違反比例原則，對異議人之權益造成極大之損害，
    且與現行之道路交通管理處罰條例第68條之規定未合，並不
    妥適。準此，原處分機關作成關於吊扣駕駛執照處分時，自
    應就行為人所應吊扣之駕駛執照種類予以明確限定，始符合
    依法行政原則與比例原則。
五、查異議人為本件違規時係駕駛自用小客貨車，業如上述，是
    依上開說明，其依法所受之處分應為限制其駕駛自用小客貨
    車之權利，即吊扣其小型車普通駕駛執照已足，原處分機關
    裁處吊扣駕駛執照之範圍未加以明確、特定，而致吊扣駕駛
    執照之種類範圍過大，已與法律意旨有違。又目前普通大客
    車駕駛執照屬多照合一之性質，如何「吊扣」其中駕駛自小
    客車之部分，係屬執行方式之問題，但不能因執行稍有困難
    ，即置依法行政原則、比例原則與立法修正通過之條文不予
    遵守適用。
六、綜上所述，原處分機關未審酌及此，逕為裁罰，即難認為允
    當，從而，本件異議為有理由，爰撤銷原處分，俾由原處分
    機關另為適當之處分，如主文所示。
據上論斷，依道路交通案件處理辦法第20條，裁定如主文。
中    華    民    國    97    年    8     月    29    日
                        臺灣花蓮地方法院交通法庭
                                    法  官  沈培錚
上列正本證明與原本無異。
如對本裁定不服，應於送達後5 日內，向本院提出抗告狀（應抄
附繕本）。
中    華    民    國    97    年    8     月    29    日
                                    書記官


司法院資訊處製作；財團法人民間司法改革基金會備份。
